臺灣基隆地方法院民事判決　　　　　　 94年度國簡上字第1號
上　訴　人　丙○○(廖秀足)
被上訴人　　基隆地方法院
法定代理人　乙○○
訴訟代理人　甲○○
上列當事人間請求國家賠償事件，上訴人對於中華民國94年8月5
日第一審判決提起上訴，本院於94年11月7日言詞辯論終結，判
決如下：
    主  文
上訴駁回。
第二審訴訟費用由上訴人負擔。
    事實及理由
壹、程序方面：
    本件被上訴人之法定代理人變更為乙○○，被上訴人於言詞
    辯論時聲明承受訴訟，依法應予准許。
貳、本件被上訴人主張：
一、上訴人於原審主張：建築於基隆市○○區○○路20巷6號5樓
    之平台，面積48.33平方公尺，為未辦保存登記之建物（以
    下簡稱系爭建物）為上訴人所有。詎被上訴人所轄之民事執
    行處於民國 (以下同)80 年間，以80年度執字第293號拍賣
    抵押物強制執行事件，竟將系爭建物認定為基隆市○○區○
    ○路20巷6號5樓之附屬建物而併同拍賣，使拍定人劉素卿得
    以占有使用系爭建物至民國92年2月止，並致上訴人受有無
    法利用系爭建物之損害。嗣於90年10月31日，經基隆地方法
    院以89年度簡上更字第1號判決劉素卿應返還系爭建物予上
    訴人，上訴人乃起訴請求劉素卿應賠償上訴人無法使用系爭
    建物之損害，嗣經台灣高等法院93年度上易字第974號判決
    ，認定劉素卿應負擔90年11月1日起至92年2月止共16個月無
    權占有系爭建物之損害賠償，至於劉素卿無權占有系爭建物
    後至90年10止，係因法院民事執行處法官函知劉素卿系爭建
    物為附屬建物，一併拍賣，固劉素卿毋須負賠償責任。是以
    上訴人另120個月每月新台幣（以下同）2,000元之損害共
    240,000元，應依國家賠償法應由基隆地方法院賠償等語。
二、高等法院93年度上易字974號判決與原審 (94年基國簡字第2
    號)判決，依國家賠償法第2條第2項及第8條第1項之規定，
    並未超過2年，損害賠償時效應由93年度上易字第974號判決
    後起算。執行法官之錯誤不論是故意或過失，錯了就要有勇
    氣承認，對老百姓的之損失應為補救等語。故請求廢棄原判
    決，判命被上訴人應為國家賠償242,000元及法定遲延利息
    。
參、被上訴人則以：本件已有確定判決，應受既判力之拘束，且
    本件已罹於時效等語置辯。
肆、得心證之理由：
一、按公務員於執行職務行使公權力時，因故意或過失不法侵害
    人民自由或權利者，國家應負損害賠償責任。公務員怠於執
    行職務，致人民自由或權利遭受損害者亦同；國家賠償法第
    2條第2項固有明文。惟同法第8條第1項亦明定：賠償請求權
    ，自請求權人知有損害時起，因2年間不行使而消滅；自損
    害發生時起，逾5年者亦同。又民法第128條規定：「消滅時
    效，自請求權可行使時起算。以不行為為目的之請求權，自
    為行為時起算。」。而所謂請求權可行使時，係指權利人在
    法律上得行使請求權之狀態而言，且時效制度為法律之強制
    規定，應以客觀上權利人得否行使請求權為判斷基準，而非
    以權利人主觀上之認知為判斷之基準。
二、關於上訴人主張系爭建物，非屬基隆市○○路20巷6號5樓之
    附屬建物，經被告以80年度民執字第293號強制執行事件，
    予以一併拍賣，嗣經本院判決拍定人劉素卿應返還系爭建物
    予上訴人等情，有本院89年度簡上更字第1號判決書及確定
    證明書在卷可稽。上訴人因而主張被上訴人就前述強制執行
    事件，有因故意或過失不法侵害人民自由或權利，應負國家
    賠償責任。然查，本件上訴人於八十三年間既以本院83年度
    基國簡字第1號國家賠償事件起訴請求被上訴人國家賠償，
    經本院於84年5月20日，以時效完成為由，駁回上訴人之訴
    ，足證，上訴人於系爭建物經併同拍賣之始，即認知權利受
    有侵害。縱使前揭強制執行拍賣效力範圍之爭執，迭經訴訟
    ，直至90年10月31日，始由本院以89年度簡上更字第1號判
    決，確定系爭建物不在前述強制執行事件拍賣效力之範圍內
    ，故自90年10月31日起，上訴人若認被上訴人有因故意或過
    失不法侵害上訴人權利，應負國家賠償責任之情事，無論客
    觀上或權利人之主觀上，均已處於請求權可得行使之狀態。
三、本件損害發生之起始點為80年10月間，上訴人亦已於90年10
    月31日本院以89年度簡上更字第1號判決確定時，既已知前
    述建物非拍賣效力所及，仍屬其所有，其迄94年4月11 日始
    起訴請求賠償，已逾上引條文內所定之請求權消滅時效。是
    被上訴人援引時效抗辯，拒絕賠償上訴人之損害，依法有據
    。上訴人認應自其向拍定人劉素卿請求賠償之判決確定後，
    時效始行起算云云，顯有誤解。從而，原審以被上訴人時效
    抗辯為有理由，駁回上訴人之訴，於法並無不合。上訴意旨
    指摘原判決不當，求予廢棄改判，為無理由，應駁回其上訴
    。
四、據上論結，本件上訴為無理由，依民事訴訟法第436條之1第
    3項、第463條、第449條第1項、第78條，判決如主文
中　　華　　民　　國　　94　　年　　11　　月　　21　　日
                  審判長法官 周玫芳
                        法官 林李達
                        法官 蔡聰明
以上正本係照原本作成
本件判決不得上訴。
中　　華　　民　　國　　94　　年　　11　　月　　21　　日
                        書記官 王佩珠
